最高法院刑事判決                              八十八年度台上字第三二四三號
    上  訴  人  甲○○
                乙○○
右上訴人等因常業重利等罪案件，不服台灣高等法院台中分院中華民國八十七年十月
二十八日第二審判決（八十七年度上訴字第二三九○號，起訴案號：台灣台中地方法
院檢察署八十七年度偵字第一一七七一號），提起上訴，本院判決如左：
    主  文
上訴駁回。
    理  由
一常業重利部分：
按刑事訴訟法第三百七十七條規定，上訴於第三審法院，非以判決違背法令為理由，
不得為之。是提起第三審上訴，應以原判決違背法令為理由，係屬法定要件。如果上
訴理由狀並未依據卷內訴訟資料，具體指摘原判決不適用何種法則或如何適用不當，
或所指摘原判決違法情事，顯與法律規定得為第三審上訴理由之違法情形，不相適合
時，均應認其上訴為違背法律上之程式，予以駁回。本件原判決撤銷第一審不當之判
決，仍處上訴人甲○○、乙○○共同以乘他人急迫貸以金錢，而取得與原本顯不相當
之重利為常業罪刑。已詳認定犯罪事實之依據及憑以認定之理由，從形式上觀察，
原判決並無任何違背法令之處。按常業重利罪並非以對於特定人乘機利用為必要。只
需明知社會上有因急迫而舉債濟急，及因輕率或無經驗而從事舉債之情形，預定苛刻
條件，對於一般人具有犯罪之概括故意，一俟他人告貸，藉以博取重利，並以此為常
業，即足當之。原判決既認定上訴人甲○○經營地下錢莊，在報紙上刊登廣告，招攬
顧客，並僱用上訴人乙○○擔任收帳、放款及徵信等工作，而貸款予急迫需款之不特
定人，以取得與原本顯不相當之重利，並恃以為生，則上訴人等顯係以重利為常業無
訛。上訴意旨謂前後僅貸款予蕭榮淇，未貸予其他不特定客戶，非常業犯云云，尚屬
無據。又刑法第五十五條所謂之牽連犯，必須二個以上之行為有方法與結果之關係者
，始足構成，亦即必須以犯一罪之方法行為犯他罪，或以犯一罪之結果行為犯他罪，
方有牽連關係之可言。原判決認定上訴人等因蕭榮淇經濟困難，無法繼續給付本息，
始另行起意恐嚇蕭榮淇及蕭某父母，則上訴人等所犯常業重利罪與恐嚇危害安全罪，
無方法與結果之牽連關係甚明，上訴意旨謂二罪為牽連犯，亦有誤會。上訴意旨未依
據卷證資料，具體指摘原判決如何違背法令，置原判決之論於不顧，徒憑己見，為
事實上之爭辯，並對原審採證認事之職權行使，任意指摘，難謂已符合首揭法定上訴
要件，其上訴違背法律上之程式，應予駁回。
二恐嚇危害安全部分：
按刑事訴訟法第三百七十六條所列各罪之案件，經第二審判決者，不得上訴於第三審
法院，法有明文。本件上訴人等恐嚇危害安全部分，原審係依刑法第三百零五條論處
罪刑，核屬刑事訴訟法第三百七十六條第一款之案件。依首開說明，既經第二審判決
，自不得上訴於第三審法院，上訴人竟復提起上訴，顯為法所不許。
據上論結，應依刑事訴訟法第三百九十五條前段，判決如主文。
中      華      民      國    八十八    年      六      月     十七     日
                              最高法院刑事第七庭
                                  審判長法官  謝  家  鶴
                                        法官  洪  文  章
                                        法官  花  滿  堂
                                        法官  陳  世  淙
                                        法官  洪  佳  濱
      右正本證明與原本無異
                                              書  記  官
中      華      民      國    八十八    年      六      月    二十八    日
